臺灣高等法院刑事判決　　　　　　　　　　　九十一年度重上更(三)字第一九一號
　　上　訴　人
　　即　被　告　丙○○　男民.
　　指定辯護人　本院甲○辯護人李廣澤
右上訴人因毒品危害防制條例案件，不服臺灣板橋地方法院八十五年度訴字第三０九
八號，中華民國八十六年四月十八日第一審判決（起訴案號：臺灣板橋地方法院檢察
署八十五年度偵字第一四０七０號），提起上訴，本院判決後，經最高法院第三次發
回更審，本院判決如左：
    主  文
原判決關於非法販賣化學合成麻醉藥品部分撤銷。
丙○○被訴非法販賣化學合成麻醉藥品部分無罪。
    理  由
壹、公訴要旨
一、公訴事實：被告丙○○基於意圖營利之概括犯意，自民國八十五年六月間起，至
    八十五年七月十八日止，在台北縣中和市、新店市等地，以新台幣（下同）一千
    元、一千五百元、三千元及五千元不等之價格，連續非法販賣安非他命多次予張
    冠婷、江世和等人。迨至八十五年七月十八日晚上八時三十分許，在台北縣中和
    市○○街九三號四樓江世和住處，為警查獲。
二、公訴法條：麻醉藥品管理條例第十三條之一第二項第一款非法販賣化學合成麻醉
    藥品罪。
三、公訴證據：同案被告江世和、張冠婷之指證。
貳、上訴人即被告丙○○之辯解
一、被告從未販賣安非他命與同案被告江世和、張冠婷，於警訊時，被告與警員發生
    衝突，警員蓄意陷害。
二、被告有拿安非他命到同案被告江世和住處施用安非他命，同案被告江世和、張冠
    婷固有拿去施用，但被告從未販賣。
參、本院之判斷
一、按犯罪事實應依證據認定之，無證據不得推定其犯罪事實，又不能證明被告犯罪
    者，應諭知無罪之判決，刑事訴訟法第一百五十四條、第三百零一條第一項分別
    定有明文。次按犯罪事實之認定，應憑，如未能發現相當，或證據不足以為證明
    ，即不能以推測或擬制之方法，以為裁判之基礎。而共同被告所為不利於己之陳
    述，固得得採為其他共同被告犯罪之證據，惟此項不利之陳述，須無瑕疵可指，
    而就其他方面調查，又與事實相符，始得採為其他共同被告犯罪事實之認定，有
    最高法院四十年台上字第八六號、四十六年台上字第四一九號判例可資參照。且
    認定犯罪事實所憑之證據，雖不以直接證據為限，間接證據亦包括在內，然而無
    論直接證據或間接證據，其為訴訟上之證明，須於通常一般之人均不致有所懷疑
    ，而得確信其為真實之程度者，始得據為有罪之認定，倘其證明尚未達到此一程
    度，而有合理之懷疑存在，無從使事實法院得有罪之確信時，即應由法院為諭知
    被告無罪之判決，此為最高法院七十六年台上字第九八六號判例揭示意旨。又刑
    事訴訟法第一百五十六條第二項規定：被告之自白不得作為有罪判決之唯一證據
    ，仍應調查其他必要之證據，以察其是否與事實相符。其立法旨意乃在防範被告
    自白之虛擬致與真實不符，故對自白在證據上之價值加以限制，明定須藉補強證
    據以擔保其真實性。又利用共同被告之共犯之自白或其他不利於己之陳述，為認
    定被告犯罪之證據，不特與利用被告自己之自白作為其犯罪之證明，同有自白虛
    偽性之危險，亦不免有嫁禍於被告而為虛偽供述之危險。故就刑事訴訟法第一百
    五十六條第二項之立法意旨觀之，非共同被告之共犯之自白或其他不利於己之陳
    述，固得作為認定被告犯罪之證據，但不得作為有罪判決之唯一證據，仍應調查
    其他必要之證據，以察其是否與事實相符，亦即仍須有補強證據以擔保該共犯自
    白之真實性，始得採為斷罪之依據，並非絕對可由法院自由判斷該共犯之自白或
    不利於己之陳述之證明力，若不為調查，而專憑此項供述據為被告犯罪事實之認
    定，即與上開規定有違。況犯麻醉藥品管理條例第十三條之一第二項各款之罪，
    供出麻醉藥品來源因而破獲者，得減輕其刑，該條例第十三條之三定有明文。則
    吸用或販賣安非他命之人，如供出安非他命之來源因而破獲者，既得藉以邀求寬
    典減輕其刑，為擔保其所為不利於對向共犯之陳述之真實性，尤應有足以令人確
    信其陳述為真實之補強證據。又共同被告之前後供述是否相符，有無重大矛盾、
    指述是否堅決、態度是否肯定等情，僅足為判斷其供述是否具有瑕疵之參考，因
    仍屬自白或對己不利陳述之範疇，尚不足作為其供述與事實相符之補強證據。而
    共同被告與被告間有無恩怨糾葛，因與有無販賣麻醉藥品之犯行無涉，亦不足藉
    以補強及擔保其自白為真實之證明力（最高法院九十一年度台上字第四八八０號
    判決參照）。
二、經查，同案被告江世和、張冠婷固於警訊、檢察官訊問及原法院、本院前審審理
    時迭次指證有向被告購買安非他命，惟同案被告江世和於警訊中供稱：伊向丙○○購買安非他命，以一小包二千元購得，打呼叫器000000000，再叫丙○○直接帶到中和市○○街九三號四樓賣給伊。伊向丙○○購買約五次左右，每
    次一小包。最後一次向丙○○購買為八十五年七月十四日晚上八時許，在中和市
    ○○街九三號四樓購買一小包。另伊女友張冠婷是向李森榮所購買，以一小包一
    千元或二千元不等（見偵字第一四０七０號卷第十三、十四頁）；於檢察官訊問
    時供稱：安非他命係透過張冠婷向友人李森榮所購買；伊有向丙○○買過安非他
    命，從八十五年六月開始向他買過十次左右，最後一次是被查獲那一天中午（按
    江世和被查獲日係八十五年七月十八日），丙○○都拿到新店公司給伊，有時會
    拿到伊家裡，每次二千、三千、五千元不等，丙○○應該有賺。伊未向李森榮購
    買過（見偵字第一四０七０號卷第五六頁背面）；於原法院審理時證述：伊與張
    冠婷於八十五年六月及七月，在中和、新店，向丙○○買安非他命不止五次（見
    原審卷第五五頁）；於本院前審審理時證稱：伊所吸食安非他命是向丙○○購買
    ，每包重一公克二千元，購買不超過十次，是在伊中和家裡或新店民權路ＢＭＷ
    汽車營業所外邊交貨，最後一次購買時間是八十五年七月十八日，買了一、二千
    元。伊跟丙○○購買每次二、三千元，伊女朋友張冠婷向丙○○購買每次都是五
    千元。伊購買之次數、金額因時間過久，已記不得。伊於警訊中有被刑求，但與
    伊供述向丙○○購買安非他命無關，伊於偵查、審理中所說向丙○○購買安非他
    命都是正確各等語（見上更(一)字第五三六號卷第四三、四四頁）。同案被告張冠
    婷於警訊時供稱：伊向丙○○購買過二次安非他命，第一次是八十五年七月十日
    下午三時許，在中和市○○路上，以一千五百元向丙○○購買，第二次是八十五
    年七月十二日下午十一時許，在中和市○○路上，以一千元向丙○○購買。伊購
    買二次皆是打丙○○呼叫器000000000，待丙○○回電，談好交易數量
    、價格、地點交易。伊有向施建良、李森榮購買過安非他命（見偵字第一四０七
    ０號卷第十八、十九頁）；於檢察官訊問時供稱：伊是向李森榮購買安非他命；
    伊有向丙○○購買過二次安非他命，分別是於八十五年七月十日、十月十二日，
    第一次一千五百元，第二次是一千元，都是在中和圓通路上，丙○○是否有賺，
    伊不知道（見偵字第一四０七０號卷第三四頁、第五七頁反面）；於原法院審理
    時供稱：伊曾於八十五年七月十日、七月十二日，在中和圓通路上，向丙○○購
    買二次安非他命，伊購買時江世和也在場。江世和認識丙○○在先，也有向丙○○購買各等語（見原審卷第四一、四二頁）。細繹同案被告江世和、張冠婷上開
    供述，足見同案被告江世和先後就向被告購買安非他命之次數，或未曾向被告購
    買；或為五次，或為十次，或為不超過十次；就購買金額，或為二千元，或為二
    千、三千、五千元不等，或為每次二、三千元；就購買地點，或均為中和住處，
    或為中和住處及新店民權路汽車營業所；就最後一次購買時間，或為八十五年七
    月十四日晚上八時許，或為被查獲那一天即八十五年七月十八日中午；就有無向
    李森榮其人購買，或有，或無；就其同居女友即同案被告張冠婷向何人購買，或
    為李森榮，或為被告。同案被告江世和之先後供述，不惟並不相符，且差異甚大
    。以其購買次數不多，如確有其事，且時隔未久，應無記憶如此模糊，致前後所
    供購買情節發生重大歧異可能。至於同案被告張冠婷雖僅一度否認有向被告購買
    安非他命，其餘前後供述固大體相符。惟其既供稱購買時其同居男友即同案被告
    江世和有在場，以堅其說，然同案被告張冠婷供述其係二次向被告購買一千五百
    、一千元，而同案被告江世和則指稱同案被告張冠婷向被告購買每次都是五千元
    。再者，同案被告江世和供述係在其中和景德街住處，或新店民權路汽車營業所
    外購買；而同案被告張冠婷則指係在中和圓通路上。其二人所供述情節，就購買
    地點、金額，即存在重大差異。以同案被告張冠婷既堅指僅向被告購買二次，次
    數甚少，如有其事，信無與同案被告江世和之供述，有上述重大不符情形發生方
    是。再徵以同案被告江世和、張冠婷均有供述曾向李森榮其人購買安非他命，且
    次數不少，足見同案被告江世和、張冠婷另有購買安非他命管道。且被告係至同
    案被告江世和住處找同案被告江世和時被查獲，惟其身上並未被查獲安非他命，
    堪信被告並非前往交易安非他命。且被告於警訊伊始即供述有與同案被告江世和
    、張冠婷一起施用安非他命（見偵字第一四０七０號卷第十頁背面）。同案被告
    張冠婷亦供述與被告是朋友關係，曾見過被告與同案被告江世和施用安非他命等
    情（見偵字第一四０七０號卷第十九頁），堪信被告與同案被告江世和、張冠婷
    原有相當交誼，與一般販賣僅有單純交易關係不同。是同案被告江世和、張冠婷
    所供上情是否屬實，已堪置疑。
三、次查，證人乙○○固亦指證有向被告購買安非他命情節（見偵字第一五二四一號
    卷第四、五頁、原審卷第五五、六０頁），姑不論該指證實在與否，縱認確有其
    事，仍屬被告有無販賣安非他命予證人乙○○問題，而與被告有無販賣安非他命
    予同案被告江世和、張冠婷情節無涉，自不足為認定被告犯行之佐證。又證人丁○○固於原法院審理時證述：丙○○有向伊購買安非他命，他自己也有在賣。伊
    見過張冠婷一次，不認識，乙○○有向丙○○買過。伊肯定丙○○有在賣等語（
    見原審卷第九三頁）。因證人丁○○上開證詞，欠缺明確，本院再傳訊到庭詳加
    詰問，其證稱：是戊○○向伊購買安非他命，丙○○偶而會來伊處購買安非他命
    五百、一千元。伊知道丙○○跟戊○○在一起，都有在施用安非他命。伊有聽戊○○在說安非他命賺多少錢，當時丙○○也在場，伊因為這樣才認為他們一群人
    都有在賣安非他命。伊曾經有看過戊○○跟丙○○一起去電動玩具店，有拿安非
    他命給別人，有看到戊○○收錢，再將錢拿給伊，伊以為他們是共同在賣。伊應
    該是聽說乙○○跟丙○○買過安非他命，因為伊僅聽過乙○○這個名字，但不認
    識等語（見本院卷第四０頁），足信證人丁○○所謂被告販賣安非他命之說，核
    屬自己判斷臆測意見，並非親自聽聞而來，自不足以據為被告有販賣安非他命予
    共同被告江世和、張冠婷之適合證據。又證人戊○○於本院審理時到庭全盤否認
    其有何販賣安非他命情事（見本院卷第五八、五九頁），亦無從據以證明被告有
    販賣安非他命予同案被告江世和、張冠婷。
四、又查，同案被告江世和、張冠婷固與被告素無怨隙，惟苟有供證不實情事，可能
    原因甚多，或考量得依麻醉藥品管理條例第十三條之三規定獲得減刑寬典，或避
    免警察追查上手不休，或為隱諱自己販賣安非他命犯行，或為迴護其真正購買對
    象，不一而足。而公訴人並未提出足以補強同案被告江世和、張冠婷供述係屬真
    正之證據。且被告並未被查獲持有安非他命，或其他用以販賣安非他命使用之工
    具。又原法院、本院前審、本院歷經多次審理，均未能查得任何補強證據。依首
    揭說明，即不得僅以同案被告江世和、張冠婷有瑕疵之指證，據以認定被告有販
    賣安非他命情事。
五、綜上所述，公訴意旨所指事證，不能據以認定被告有販賣安非他命予同案被告江
    世和、張冠婷之犯行。此外，本院復查無其他積極證據足資證明被告有公訴意旨
    所指犯行。不能證明被告犯罪，依首揭說明，即應諭知被告該部分無罪之判決。
    原判決未能詳為勾稽，認定被告有販賣安非他命予同案被告江世和、張冠婷犯行
    ，據以論罪科刑，即有違誤。被告上訴意旨否認犯罪，指摘原判決關於販賣化學
    合成麻醉藥品部分不當，提起上訴，為有理由。本院爰撤銷原判決關於被告販賣
    安非他命部分，並諭知該部分無罪之判決。
六、公訴人起訴被告犯罪部分，既經諭知無罪之判決，台灣板橋地方法院檢察署以八
    十五年十二月十七日板檢偕新八十五偵一四０七０字第七六八四二號、八十六年
    三月十三日板檢偕新八十五偵一五二四一字第一五七六四號函請併案審理之台灣
    板橋地方法院檢察署八十五年度偵字第一五二四一、二一八三八號所指被告販賣
    安非他命犯行部分，即與起訴部分，並無連續犯之裁判上一罪關係，並非起訴效
    力所及，本院無從併予審理，應退由台灣板橋地方法院檢察署檢察官偵查處理，
    併予敘明。
肆、適用之法律
    刑事訴訟法第三百六十九條第一項前段、第三百六十四條、第三百零一條第一項
    。
本案經檢察官劉永清到庭執行職務。
中      華      民      國      九十一    年    十一    月    二十九    日
                      臺灣高等法院刑事第二十庭
                                  審判長法  官  葉  麗  霞
                                        法  官  陳  孟  瑩
                                        法  官  李  錦  樑
右正本證明與原本無異。
如不服本判決應於收受送達後十日內向本院提出上訴書狀，其未敘述上訴之理由者並
得於提起上訴後十日內向本院補提理由書（均須按他造當事人之人數附繕本）。
                                        書記官  郭  台  發
中      華      民      國      九十一    年    十二    月        三    日
